【裁判字號】    95,交易,303
【裁判日期】    951026
【裁判案由】    過失傷害
【裁判全文】
臺灣板橋地方法院刑事判決             95年度交易字第303號
公  訴  人  臺灣板橋地方法院檢察署檢察官
被      告  丙○○
選任辯護人  林玠民律師
上列被告因過失傷害案件，經檢察官提起公訴（九十五年度偵字
第九六六二號），本院判決如下：
    主  文
丙○○因過失傷害人，處拘役肆拾日，如易科罰金，以銀元佰
元折算壹日。
    事  實
一、丙○○於民國九十四年五月二十二日下午，駕駛車牌號碼Ｅ
    Ｄ─八三一二號自用小客車，沿臺北縣中和市○○道路往中
    山路方向行駛，於同日下午二時許，行經該路段與板南路交
    岔路口處，明知汽車駕駛人於行駛時，應注意車前狀況，隨
    時採取必要之安全措施，且應注意行駛至交岔路口時，應遵
    守燈光號誌之指示，於行駛方向燈光號誌為閃光紅燈時，應
    注意減速接近，先停止於交岔路口前，讓燈光號誌為閃光黃
    燈之幹道車優先通行後認為安全時，方得續行，而依當時天
    候係晴，日間自然光線，為乾燥、無缺陷、無障礙物、視距
    良好之柏油路面，並無不能注意之情形，竟疏未注意車前狀
    況，查看左右來車，亦未注意暫停讓幹道車優先通行，即貿
    然穿越上開交岔路口，適有乙○○騎乘車牌號碼ＮＮ八─一
    二三號普通重型機車，沿中和市○○路往連城路方向行駛，
    途經該交岔路口時，亦疏未注意減速接近，並注意車前狀況
    ，隨時採取必要之安全措施，於發現丙○○所駕自小客車時
    ，因煞車不及，而與丙○○所駕自小客車車頭發生碰撞，致
    乙○○人車倒地，受有右側髖臼粉碎性骨折併髖關節脫臼，
    右側脛骨平臺骨折之傷害。丙○○於肇事後，在犯罪未被有
    偵查犯罪職權之機關或公務員發覺前，於警據報前往現場處
    理時在場，自承肇事並接受裁判。
二、案經乙○○訴由臺北縣政府警察局中和分局報告臺灣板橋地
    方法院檢察署檢察官偵查起訴。
    理  由
一、訊據被告丙○○在本院審理時固坦承在前揭時地與告訴人乙
    ○○騎乘之機車發生碰撞，並致告訴人受有前開傷害之事實
    ，惟矢口否認有何過失傷害之犯行，辯稱：當時伊已開到橫
    向車道的中線，伊就瞄到左邊有一輛機車很快的衝過來，往
    伊車子之車頭擦撞過去，伊當時是剛起步車速不快，是因為
    對方車速過快，硬要通過，才會肇事，伊並無過失云云。然
    查：依卷附道路交通事故現場圖及現場暨車損照片六幀所示
    ，被告之行進方向號誌為閃光紅燈，告訴人之行進方向號誌
    為閃光黃燈，雙方在板南路與防汛道之交岔路口發生碰撞後
    ，被告所駕自小客車之位置，雖係在板南路行車分向線延伸
    處附近，然該車車頭尚未通過告訴人行進方向之車道，且由
    機車散落物係散落在被告自小客車左前車輪附近觀之，是尚
    難認被告所駕車輛已穿越交岔路口之中線，則二車既係同時
    接近該交岔路口，而被告行駛之車道既屬閃光紅燈之支線道
    ，自應讓告訴人行駛車道為閃光黃燈之幹線道先行。至被告
    雖辯稱係因告訴人車速過快，方致肇事云云，然觀諸被告之
    自小客車車損部位為左前車角、左前保險桿、左前車燈，損
    害情形極為輕微，而告訴人之機車車頭亦未嚴重毀損，顯見
    二車撞擊力道甚輕，是堪認被告與告訴人之車速應均非甚快
    ，且二車撞擊部位既均在車頭，則被告在行經上開交岔路口
    時，如確能注意左右來車，並暫停讓幹線道先行，自應能發
    現告訴人沿板南路直行駛至該交岔路口，而不致搶先通過。
    此外，復經證人即告訴人乙○○在本院審理時證述甚詳，並
    有道路交通事故調查報告表(一)、(二)各一紙附卷可稽。是被告
    前開辯解，顯係卸責之詞，洵非可採。又按，特種閃光號誌
    設於交岔路口者，其設置方式與行車管制號誌同。幹道應設
    置閃光黃燈，支道應設置閃光紅燈。另閃光黃燈表示「警告
    」，車輛應減速接近，注意安全，小心通過。閃光紅燈表示
    「停車再開」，車輛應減速接近，先停止於交岔路口前，讓
    幹道車優先通行後認為安全時，方得續行。道路交通標誌標
    線號誌設置規則第二百二十四條第三款、第二百十一條第一
    項分別定有明文。復按，汽車行駛時，駕駛人應注意車前狀
    況及兩車併行之間隔，並隨時採取必要之安全措施，九十五
    年六月三十日修正前道路交通安全規則第九十四條第三項亦
    定有明文，故被告駕車自應注意上述規定，且依其智識能力
    及當時情形，均無不能注意之情事，詎被告竟疏未注意，於
    行經閃光紅燈之交岔路口，未暫停讓幹線道車輛先行，且未
    注意車前狀況，隨時採取必要安全措施，致其所駕駛之自小
    客車與告訴人所騎乘之機車發生碰撞而肇事，使告訴人受有
    右側髖臼粉碎性骨折併髖關節脫臼、右側脛骨平台骨折之傷
    害，並有亞東紀念醫院出具之診斷證明書一紙在卷足憑，其
    過失行為與告訴人之傷害結果間，顯有相當因果關係甚明。
    又告訴人行經交岔路口時未減速接近，注意車前狀況，隨時
    採取必要之安全措施，就本件車禍之發生雖亦與有過失，然
    仍無解於被告之過失責任。再者，本件經送請臺灣省臺北縣
    區車輛行車事故鑑定委員會初鑑，並再送臺灣省車輛行車事
    故覆議鑑定委員會覆鑑，亦均認定被告駕駛自小客車，行經
    閃光紅燈號誌路口，支線道車未暫停讓幹線道車先行，為肇
    事主因；告訴人駕駛重機車，行經閃光黃燈號誌路口，未減
    速接近，注意安全，小心通過，為肇事次因，此有九十四年
    十二月十四日北縣鑑字第九四一五五八號鑑定意見書、九十
    五年三月十三日府覆議字第０九五０二０００八六號函各一
    份在卷可稽。從而，本件事證明確，被告所辯其無過失云云
    ，委不可採，其犯行堪以認定，應予依法論科。
二、按被告行為後，刑法及其施行法業於九十五年七月一日修正
    施行，關於新舊法律變更之比較適用，原則上應就罪刑有關
    之共犯、未遂犯、想像競合犯、牽連犯、連續犯、結合犯，
    以及累犯加重、自首減輕暨其他法定加減原因（如身分加減
    ）與加減例等一切情形，綜其全部罪刑之結果而為比較（最
    高法院九十五年第八次刑事庭會議決議參照）。經查：(一)就
    易科罰金之折算標準部分，如依修正前刑法第四十一條第一
    項及修正前罰金罰鍰提高標準條例第二條之規定，應以銀元
    三百元即新臺幣九百元折算一日，惟若依修正後刑法第四十
    一條第一項前段（原罰金罰鍰提高標準條例第二條已同時刪
    除）之規定，應以新臺幣一千元、二千元或三千元折算一日
    ，二者相較之下，應以修正前之規定較有利於被告；(二)又就
    自首部分，如依修正前刑法第六十二條，對於未發覺之罪自
    首而受裁判者，減輕其刑，然若依修正後刑法第六十二條，
    則僅「得」減輕其刑，而非必減輕其刑，經比較新舊法後，
    應以修正前刑法第六十二條對被告較為有利；(三)再按刑法施
    行法增訂第一條之一：「中華民國九十四年一月七日刑法修
    正施行後，刑法分則編所定罰金之貨幣單位為新臺幣。九十
    四年一月七日刑法修正時，刑法分則編未修正之條文定有罰
    金者，自九十四年一月七日刑法修正施行後，就其所定數額
    提高為三十倍。但七十二年六月二十六日至九十四年一月七
    日新增或修正之條文，就其所定數額提高為三倍。」，則刑
    法第二百八十四條第一項前段規定之罰金刑部分，應認亦隨
    同修正，而在修正前應依罰金罰鍰提高標準條例第一條前段
    之規定提高十倍以銀元計之，修正後則提高三十倍以新臺幣
    計之，是修正前後所規定之罰金刑最高額，經換算結果並無
    不同，惟因修正後刑法第三十三條第五款已將罰金刑調整為
    新臺幣一千元以上，以百元計算之，經比較前後規定之刑度
    ，應以修正前之規定對被告較為有利。綜上，經綜合比較前
    述各項法律變更之結果後，本案因修正後之規定並未對被告
    更為有利，依據刑法第二條第一項前段，應一體適用修正前
    刑法及修正前罰金罰鍰提高標準條例之規定，合先敘明。
二、核被告所為，係犯刑法第二百八十四條第一項前段之過失傷
    害罪。又被告於肇事後，在未被有偵查犯罪職權之公務員發
    覺前，主動向前往處理車禍之臺北縣政府警察局中和分局員
    警自首犯罪，並接受裁判，此有臺北縣政府警局中和分局道
    路交通事故肇事人自首情形紀錄表一份附卷可稽，應依修正
    前刑法第六十二條前段減輕其刑。爰審酌被告之過失程度、
    被害人亦與有過失，被害人所受傷勢，並斟酌其於犯罪後之
    態度，而其雖欲以新臺幣（下同）四十萬元賠償告訴人，惟
    因告訴人請求金額為八十萬元，致尚未與被害人達成民事和
    解等一切情狀，量處如主文所示之刑，並諭知易科罰金之折
    算標準。
據上論斷，應依刑事訴訟法第二百九十九條第一項前段，刑法第
二條第一項前段、第二百八十四條第一項前段、第六十二條前段
（修正前）、第四十一條第一項前段（修正前），罰金罰鍰提高
標準條例第一條前段、第二條（修正前），判決如主文。
本案經檢察官甲○○到庭執行職務
中    華    民    國    95    年    10    月    26    日
                    交通法庭  審判長法  官  潘翠雪
                                    法  官  絲鈺雲
                                    法  官  王士珮
以上正本證明與原本無異
如不服本判決應於送達後10日內向本院提出上訴狀。
                                    書記官  程欣怡
中    華    民    國    95    年    10    月    31    日
附錄本案論罪科刑法條全文：
中華民國刑法第二百八十四條
因過失傷害人者，處六月以下有期徒刑、拘役或五百元以下罰金
，致重傷者，處一年以下有期徒刑、拘役或五百元以下罰金。
從事業務之人，因業務上之過失傷害人者，處一年以下有期徒刑
、拘役或一千元以下罰金，致重傷者，處三年以下有期徒刑、拘
役或二千元以下罰金。


司法院資訊處製作；財團法人民間司法改革基金會備份。
